【裁判字號】    99,台上,7996
【裁判日期】    991223
【裁判案由】    常業竊盜
【裁判全文】
最高法院刑事判決            九十九年度台上字第七九九六號
上  訴  人  陳春福
上列上訴人因常業竊盜案件，不服台灣高等法院花蓮分院中華民
國九十九年九月二十四日第二審更審判決（九十九年度上更(一)字
第五號，起訴案號：台灣花蓮地方法院檢察署九十三年度偵字第
二七二二號，九十三年度偵緝字第二二０、二二二、二二七、二
二八、二二九號，九十四年度偵字第一０五六號），提起上訴，
本院判決如下：
    主  文
上訴駁回。
    理  由
按刑事訴訟法第三百七十七條規定，上訴於第三審法院，非以判
決違背法令為理由，不得為之。是提起第三審上訴，應以原判決
違背法令為理由，係屬法定要件。如果上訴理由書狀並未依據卷
內訴訟資料，具體指摘原判決不適用何種法則或如何適用不當，
或所指摘原判決違法情事，顯與法律規定得為第三審上訴理由之
違法情形，不相適合時，均應認其上訴為違背法律上之程式，予
以駁回。本件上訴人陳春福上訴意旨略稱：(一)、原判決理由以「
被告（即上訴人）常業竊盜罪與行使變造準私文書罪間有方法與
結果之牽連關係，經比較民國九十五年修正前後刑法第五十五條
之規定，應適用修正前刑法第五十五條後段，從一重之行使變造
準私文書罪處斷」，為論罪科刑之理由。惟查，修正前刑法第三
百二十二條之常業竊盜罪法定刑度為「一年以上七年以下有期徒
刑」，而刑法第二百十六條行使變造私文書罪之法定刑度則為「
五年以下有期徒刑」，依刑法第三十五條之規定，兩者之刑度應
以修正前刑法第三百二十二條之常業竊盜罪法定刑度為重，然原
判決竟從一重以行使變造私文書罪處斷，顯有判決違背法令。何
況原判決主文論以上訴人常業竊盜罪，亦有判決主文與理由矛盾
之違誤。(二)、原判決認上訴人所犯為修正前刑法第三百二十二條
常業竊盜罪，然各犯罪時點分別為八十一年五月、七月共二件；
八十四年一、三、十一月共三件；八十五年十二月一件；八十六
年三、四月共二件；八十七年四、十二月共三件；八十八年一月
十九、二十二日共二件，原審對上訴人之犯行相隔如此之久，且
一年犯案不及四件以上，如何認定為常業，實有疑義，原判決並
未說明其認定之理由。又原判決以上訴人自八十四年至八十八年
共犯十件竊盜罪，認有犯罪習慣。然從八十一年至八十四年間之
犯行，卻未予說明。對此有利於上訴人之辯解，原判決未採，復
未於理由中說明有何不可採之處，其判決自有理由不備之違背法
令等語。
本件原審經審理結果，認為上訴人常業竊盜之犯行明確，因而撤
銷第一審科刑判決，比較新舊法結果，依修正前刑法第五十五條
後段牽連犯關係、第三百二十二條及現行刑法第二十八條、第二
百十六條、第二百二十條、第二百十條之規定，論處上訴人共同
常業竊盜罪（處有期徒刑二年六月，並於刑之執行前令入勞動場
所強制工作三年。另說明上訴人係通緝歸案，不合中華民國九十
六年罪犯減刑條例之規定，不予減刑）。已詳敘其調查、取捨證
據之結果及憑以認定犯罪事實之心證理由。並就上訴人所辯沒有
竊取小客車及變造引擎或車身號碼後出售或交付委託修車之人等
詞，如何不可採，予以指駁。從形式上觀察，並無違反經驗、論
理法則或其他足以影響判決結果之違法情形存在。另查：(一)、關
於原判決理由欄以上訴人所犯「常業竊盜罪與行使變造準私文書
罪間有方法與結果之牽連關係，應從一重之行使變造準私文書罪
處斷」，與主文論處上訴人「共同以犯竊盜為常業」及理由欄論
以「犯修正前刑法第三百二十二條之常業竊盜罪」，兩相對照，
顯係文字誤載，而不影響於全案情節與判決之本旨，依大法官釋
字第四十三號解釋意旨，屬於應由原審法院依聲請或本於職權裁
定更正之問題，不能執以指摘原判決違背法令，資為適法之第三
審上訴理由。(二)、採證認事乃事實審法院之職權，苟其證據之取
捨及事實之認定，並不違背論理法則及經驗法則，即不容任意指
為違法。上訴意旨以上訴人一年犯竊盜罪未及四次以上，何以成
立常業竊盜，原判決未予說明，即有理由不備云云。查原判決對
於上訴人開設汽車修理廠，不思正派經營，竟基於以犯竊盜罪為
常業之犯意，自行或分別與已判刑確定之邱明宗或陳永宗或宋國
成等人合作或共同為之，以收購肇事車輛，與竊得之同款車拆解
頂拼，變造引擎或車身號碼，更換車牌或重新向監理機關領照後
，交付委修車主或出售予他人使用，前後長達約十年，經原審認
定確實有據者，已有十三件之多，顯有犯罪習慣並恃以為生。就
此原判決已於理由欄詳為說明其採證之依據及判斷之理由，核無
違誤。上訴意旨置原判決之明白論斷於不顧，仍執陳詞，否認犯
罪，並徒憑己意，就原審採證認事之職權行使，單純為事實之爭
執、或指摘原判決理由不備及矛盾云云，殊不足據以辨認原判決
已具備違背法令之形式。所指陳各項，核與法律規定得為第三審
上訴理由之違法情形不相適合，其上訴違背法律上之程式，應予
駁回。
據上論結，應依刑事訴訟法第三百九十五條前段，判決如主文。
中    華    民    國  九十九  年   十二   月  二十三  日
                      最高法院刑事第九庭
                          審判長法官  花  滿  堂  
                                法官  黃  正  興  
                                法官  洪  昌  宏  
                                法官  王  聰  明  
                                法官  何  菁  莪  
本件正本證明與原本無異
                                      書  記  官  
中    華    民    國  九十九  年   十二   月  二十七  日
                                                      V

司法院資訊處製作；財團法人民間司法改革基金會備份。
